---
title: "Comparaison de 2 sessions d 'analyse de marche"
output: rmarkdown::html_vignette
vignette: >
  %\VignetteIndexEntry{scenario2- Session Comparison}
  %\VignetteEngine{knitr::rmarkdown}
  %\VignetteEncoding{UTF-8}
---

```{r, include = FALSE}
knitr::opts_chunk$set(
  collapse = TRUE,
  comment = "#>",
  message=FALSE
)
```

```{r setup}
devtools::load_all()
#library(pyrCGM2)
windowsFonts(Times=windowsFont("TT Times New Roman"))
```

Après avoir tracé les resultats d'une session d'analyse du mouvement dans la vignette : `scenario1-GaitAnalysisReport [fr]` , il est courant de suivre l'évolution d un sujet et d 'avoir à tracer les courbes representant 2 sessions d'analyse. C est l objectif de cette vignette

## Chargement des données

Nous appelons ici 2 fichiers excel correspondants aux 2 sessions à comparer. Puis nous employons la fonction `constructTableFromXls` pour construire le tableau de données

```{r}
xlsfiles1 <- dirname(getwd()) %+% "/data/gaitScenario/GaitAnalysis_OneSubject_PreOp.xls"
xlsfiles2 <- dirname(getwd()) %+% "/data/gaitScenario/GaitAnalysis_OneSubject_PostOp.xls"

xlsfiles <- c(xlsfiles1,xlsfiles2) # liste de fichiers
kinematicTable <- constructTableFromXls(xlsfiles, "Kinematic cycles") # construction des données

```

### Chargement des données normatives

```{r}
normativeXls <- "C:/Users/fleboeuf/Documents/Programmation/pyrCGM2/" %+% 
  "data/normative/pyCGM2-Schwartz2008.xlsx"
normativeTable = loadNormativeDataSet(normativeXls, "Descriptive Kinematics")
```

## Manipulation des données

### Definition du facteur de comparaison

L'emploi d un facteur de comparaison prend tout son sens. Nous definissons comme `Comparisonfactor`, la colonne `Condition`, laquelle regroupe les modalités *pre* et \*PostOp\*

```{r}

kinematicTable <- kinematicTable %>%
  defineComparisonfactor(c("Condition"))

```

### Statistiques descriptives

alculons la moyenne et l 'ecart type des données

```{r}
descKinematicTable <- DescritiveFrameSequence(kinematicTable,bySubjectFlag = FALSE)
```

## Tracé graphique

les fonctions employées pour tracer les graphiques restent similaires à celles employées dans la vignette `scenario1-GaitAnalysisReport [fr]` . Les courbes vont automatiquement de la colonne `Comparisonfactor` et l'afficher en légende.

### Tracé simple

```{r}
descDataToPlot = filter(descKinematicTable,Label == "LKneeAngles" & Axis == "X" & EventContext =="Left")

ggplotLayer(legendPosition = "top",iTitle="Knee flexion")+
  geom_descriptiveLine(descDataToPlot,color = "ComparisonFactor")+
  geom_corridor_ribbon (descDataToPlot) +
  geom_gaitPhaseLines(descDataToPlot)+
  geom_normative_ribbon(filter(normativeTable,Condition == "free" & Label == "KneeAngles" & Axis == "X"))
```

### tracé d'un panel de courbe

```{r,fig.height=11, fig.width=8}
# Pelvis ------------------------------------------------------------------
  datatoPlot = filter(descKinematicTable,Label == "LPelvisAngles" & Axis == "X" & EventContext =="Left")
  Pelvis_X = ggplotLayer(legendPosition = "none",iTitle="Pelvic tilt") + 
    geom_descriptiveLine(datatoPlot)+
    geom_gaitPhaseLines(datatoPlot)
  
  datatoPlot = filter(descKinematicTable,Label == "LPelvisAngles" & Axis == "Y" & EventContext =="Left")
  Pelvis_Y = ggplotLayer(legendPosition = "none",iTitle="Pelvic obliquity") + 
    geom_descriptiveLine(datatoPlot)+
    geom_gaitPhaseLines(datatoPlot)
  
  datatoPlot = filter(descKinematicTable,Label == "LPelvisAngles" & Axis == "Z" & EventContext =="Left")
  Pelvis_Z = ggplotLayer(legendPosition = "none",
                         iTitle="Pelvic Rotation") + 
    geom_descriptiveLine(datatoPlot)+
    geom_gaitPhaseLines(datatoPlot)

  # Hip ------------------------------------------------------------------
  datatoPlot = filter(descKinematicTable,Label == "LHipAngles" & Axis == "X" & EventContext =="Left")
  Hip_X = ggplotLayer(legendPosition = "none",
                      iTitle="Hip flex") + 
    geom_descriptiveLine(datatoPlot)+
    geom_gaitPhaseLines(datatoPlot)
  
  datatoPlot = filter(descKinematicTable,Label == "LHipAngles" & Axis == "Y" & EventContext =="Left")
  Hip_Y = ggplotLayer(legendPosition = "none",
                      iTitle="Hip abduction") + 
    geom_descriptiveLine(datatoPlot)+
    geom_gaitPhaseLines(datatoPlot)
  
  datatoPlot = filter(descKinematicTable,Label == "LHipAngles" & Axis == "Z" & EventContext =="Left")
  Hip_Z = ggplotLayer(legendPosition = "none",
                      iTitle="Hip Rotation") + 
    geom_descriptiveLine(datatoPlot)+
    geom_gaitPhaseLines(datatoPlot)  

  # Knee ------------------------------------------------------------------
  datatoPlot = filter(descKinematicTable,Label == "LKneeAngles" & Axis == "X" & EventContext =="Left")
  Knee_X = ggplotLayer(legendPosition = "none",
                       iTitle="Knee flex") + 
    geom_descriptiveLine(datatoPlot)+
    geom_gaitPhaseLines(datatoPlot)
  
  datatoPlot = filter(descKinematicTable,Label == "LKneeAngles" & Axis == "Y" & EventContext =="Left")
  Knee_Y = ggplotLayer(legendPosition = "none",
                       iTitle="Knee abduction") + 
    geom_descriptiveLine(datatoPlot)+
    geom_gaitPhaseLines(datatoPlot)
  
  datatoPlot = filter(descKinematicTable,Label == "LKneeAngles" & Axis == "Z" & EventContext =="Left")
  Knee_Z = ggplotLayer(legendPosition = "none",
                       iTitle="Knee Rotation") + 
    geom_descriptiveLine(datatoPlot)+
    geom_gaitPhaseLines(datatoPlot)  
  
  # Ankle ------------------------------------------------------------------
  datatoPlot = filter(descKinematicTable,Label == "LAnkleAngles" & Axis == "X" & EventContext =="Left")
  Ankle_X = ggplotLayer(legendPosition = "none",
                        iTitle="Ankle flex") + 
    geom_descriptiveLine(datatoPlot)+
    geom_gaitPhaseLines(datatoPlot)
  
  Ankle_Y = NULL
  
  datatoPlot = filter(descKinematicTable,Label == "LFootProgressAngles" & Axis == "Z" & EventContext =="Left")
  footProgression_Z = ggplotLayer(legendPosition = "none",
                                  iTitle="Foot Progression") + 
    geom_descriptiveLine(datatoPlot)+
    geom_gaitPhaseLines(datatoPlot)  
  
  p1 = plot_grid(Pelvis_X, Pelvis_Y,Pelvis_Z,ncol=3)
  p2 = plot_grid(Hip_X, Hip_Y,Hip_Z,ncol=3)
  p3 = plot_grid(Knee_X, Knee_Y,Knee_Z,ncol=3)
  p4 = plot_grid(Ankle_X, Ankle_Y,footProgression_Z,ncol=3)


   legend_shared <- get_legend(Pelvis_X +
                              theme(legend.position="bottom")+
                                guides(fill=guide_legend(nrow=2,byrow=TRUE)))
   fig = plot_grid(p1, p2,p3, p4,
                   legend_shared,
                   nrow = 5,rel_heights = c(1,1,1,1, .2))

   fig
```

## Utilisation d'une métrique pour évaluer une différence

pyrCGM2 s'appuie sur les metriques proposées dans le package [Metrics](https://cran.r-project.org/web/packages/Metrics/Metrics.pdf)

Il est possible d'employer l'une des metriques mis à disposition pour comparer les données articulaires (cad les Frames 0 a 100) avec le code suivant

```{r}
metrictable0 = kinematicTable%>%
  select(ComparisonFactor,Id,Label,Axis,EventContext,Cycle,Frame0:Frame100)%>%
  pivot_longer(cols = starts_with("Frame"), values_to = "Value", names_to = "Variable")%>%
  pivot_wider(names_from = ComparisonFactor,values_from = Value)%>%
  group_by(Id,Label,Axis,EventContext,Cycle)%>%
  mutate(Metrics = Metrics::mae(`pre`,`postOp`),
         Comparisonlabel="compWithMAE")%>%
  select(Id,Label,Axis,EventContext,Cycle,Metrics,Comparisonlabel)%>%
  distinct()%>%
  rename(Mae = Metrics)
```

La métrique est appelé à la ligne `` Metrics = Metrics::mae(`pre`,`postOp`) `` . Il s agit ici de la Mean Absolute Error. Elle compare les modalités *pre* et *postOp* de la colonne `ComparisonFactor`

Le tableau de sortie inclus une colonne , initialement `Metrics`, puis renommer `MAE` à la dernière ligne, ainsi qu 'une colonne `ComparisonLabel` utilisée uniquement pour décrire très succinctement la comparaison effectuée

```{r}
head(metrictable0)
```

**Pour plus de simplicité, nous avons implémenté des fonctions plus explicites (ouf)**.

Pour calculer la MAE entre les 101 frames des 2 modalités *pre* et *postOp* de la colonne `ComparisonFactor`, on emploiera :

```{r,eval=FALSE}
computeMAE(kinematicTable, "pre","postOp",comparisonLabel = "MAEde0a100")

```

Si on veut se restreindre aux frames0 a 10, on utilisera :

```{r,eval=FALSE}
computeMAE(kinematicTable, "pre","postOp",
           vars=Frame0:Frame010,
           comparisonLabel = "MAEde0a10")

```

On peut aussi utiliser la MAE sur des colonnes représentant les paramètres spatio-temporels

```{r,eval=FALSE}
computeMAE(kinematicTable, "pre","postOp",
           vars=c("speed","cadence"),colwise=TRUE,
           comparisonLabel = "MAEsurPst")
```

il faut alors bien noter l'activation de l 'argument `colwise` pour pouvoir calculer la MAE sur chaque variable
