---
title: "scenario1-Construire un rapport d'analyse de la marche"
output: rmarkdown::html_vignette
vignette: >
  %\VignetteIndexEntry{scenario-GaitAnalysisReport}
  %\VignetteEngine{knitr::rmarkdown}
  %\VignetteEncoding{UTF-8}
---

```{r, include = FALSE}
knitr::opts_chunk$set(
  collapse = TRUE,
  comment = "#>",
  message=FALSE
)
```

```{r setup}
devtools::load_all()
#library(pyrCGM2)
windowsFonts(Times=windowsFont("TT Times New Roman"))
```

Construire un rapport de marche représentant la cinématique articulaire est l utilisation la plus basique du package `pyrCGM2`. Dans cette vignette, il s'agit de principalement de présenter les fonctions permettant de construire les graphiques

TODO :

-   expliquer comment tracer les données spatio-temporelles

## Chargemement des données

### Données mesurées

Nous appelons ici le fichier excel, et

```{r}
filename <- dirname(getwd()) %+% "/data/gaitScenario/GaitAnalysis_OneSubject.xls"
kinematicTable = read_excel(filename, sheet = "Kinematic cycles" ,col_names = TRUE,.name_repair = "minimal")
```

### Chargement des données normatives

Il convient de tracer les données articulaires en placant un corridor de normalité, construit sur à partir de mesures collectées chez une population asymptomatique.

Nous avons inclus dans pyrCGM2, le jeu de données normatives établis par Schwartz et al, 2008. on appelle ce jeu de données avec le code:

```{r}
normativeXls <- "C:/Users/fleboeuf/Documents/Programmation/pyrCGM2/" %+% 
  "data/normative/pyCGM2-Schwartz2008.xlsx"
normativeTable = loadNormativeDataSet(normativeXls, "Descriptive Kinematics")
```

## Manipulation des données

### Définition du facteur de comparaison

Pour ce scenario, il n 'y a pas vraiment de facteur de comparaison. Mais il est important d en définir un, même de facon arbitraire, de maniere a pouvoir utiliser les fonctions r de pyrCGM2.

Dans le code ci-dessous, nous allons donc utiliser comme facteur de comparaison, la colonne `Condition`

```{r}
kinematicTable <- kinematicTable %>%
  defineComparisonfactor(c("Condition"))%>%
  mutate(Index = 1:nrow(.))
```

NB : j ai aussi rajouté une colonne index, afin que chaque ligne est un index.

### Statistiques descriptives

Calculons la moyenne et l 'ecart type des données

```{r}
descKinematicTable <- DescritiveFrameSequence(kinematicTable,bySubjectFlag = FALSE)
```

NB: comme il n y a qu'un seul sujet, activer l 'argument `bySubjectFlag` n 'aura aucun effet.

## Tracés graphiques

pyrCGM2 utilise la librarie [ggplot2](ggplot2.tidyverse.com). En lieu et place de la fonction ggplot::ggplot(), nous avons defini notre propre *Layer* et proposons des *geoms* pour tracer les resultats.

### Tracé simple: tracé de la moyenne et de l'ecart type

Voici, par exemple, le code permettant de tracer la moyenne et std de la flexion du genou gauche, normalisée sur un cycle gauche

```{r}
descDataToPlot = filter(descKinematicTable,Label == "LKneeAngles" & Axis == "X" & EventContext =="Left")

ggplotLayer(legendPosition = "none",iTitle="Knee flexion")+
  geom_descriptiveLine(descDataToPlot,color = "ComparisonFactor")+
  geom_corridor_ribbon (descDataToPlot) +
  geom_gaitPhaseLines(descDataToPlot)+
  geom_normative_ribbon(filter(normativeTable,Condition == "free" & Label == "KneeAngles" & Axis == "X"))
```

-   `geom_descriptiveLine` trace la moyenne

-   `geom_corridor_ribbon` trace le corridor

-   `geom_gaitPhaseLines` trace les lignes verticales correspondant aux phases du cycle

-   `geom_normative_ribbon` trace le corridor de normalité. Il faut filtrer le tableau `normativeTable` pour récupérer la donnée articulaire.

### Tracé simple : tracé de tous les cycles

Pour tracer tous les cycles, il faut appeler la géometrie : `geom_consistencyLine` et travailler sur le tableau de données initialement chargé

```{r}

dataToplot = filter(kinematicTable,
                    Label == "LKneeAngles" & Axis == "X" & 
                    EventContext =="Left") 

ggplotLayer(legendPosition = "none",iTitle="Knee Angles")+
  geom_consistencyLine(dataToplot,color = "ComparisonFactor")+
  geom_normative_ribbon(filter(normativeTable,Condition == "free" & Label == "KneeAngles" & Axis == "X"))


```

### Tracé d'un panel graphique

Il est possible de tracer un panel de résultats en construisant chaque graphique, puis en les plaçant dans une grille avec la librairie [cowplot](https://cran.r-project.org/web/packages/cowplot/vignettes/introduction.html).

Voici le code complet tracant la cinematique articulaire du coté Gauche.

```{r,fig.height=11, fig.width=8}
# Pelvis ------------------------------------------------------------------
  datatoPlot = filter(descKinematicTable,Label == "LPelvisAngles" & Axis == "X" & EventContext =="Left")
  Pelvis_X = ggplotLayer(legendPosition = "none",iTitle="Pelvic tilt") + 
    geom_descriptiveLine(datatoPlot)+
    geom_gaitPhaseLines(datatoPlot)
  
  datatoPlot = filter(descKinematicTable,Label == "LPelvisAngles" & Axis == "Y" & EventContext =="Left")
  Pelvis_Y = ggplotLayer(legendPosition = "none",iTitle="Pelvic obliquity") + 
    geom_descriptiveLine(datatoPlot)+
    geom_gaitPhaseLines(datatoPlot)
  
  datatoPlot = filter(descKinematicTable,Label == "LPelvisAngles" & Axis == "Z" & EventContext =="Left")
  Pelvis_Z = ggplotLayer(legendPosition = "none",
                         iTitle="Pelvic Rotation") + 
    geom_descriptiveLine(datatoPlot)+
    geom_gaitPhaseLines(datatoPlot)

  # Hip ------------------------------------------------------------------
  datatoPlot = filter(descKinematicTable,Label == "LHipAngles" & Axis == "X" & EventContext =="Left")
  Hip_X = ggplotLayer(legendPosition = "none",
                      iTitle="Hip flex") + 
    geom_descriptiveLine(datatoPlot)+
    geom_gaitPhaseLines(datatoPlot)
  
  datatoPlot = filter(descKinematicTable,Label == "LHipAngles" & Axis == "Y" & EventContext =="Left")
  Hip_Y = ggplotLayer(legendPosition = "none",
                      iTitle="Hip abduction") + 
    geom_descriptiveLine(datatoPlot)+
    geom_gaitPhaseLines(datatoPlot)
  
  datatoPlot = filter(descKinematicTable,Label == "LHipAngles" & Axis == "Z" & EventContext =="Left")
  Hip_Z = ggplotLayer(legendPosition = "none",
                      iTitle="Hip Rotation") + 
    geom_descriptiveLine(datatoPlot)+
    geom_gaitPhaseLines(datatoPlot)  

  # Knee ------------------------------------------------------------------
  datatoPlot = filter(descKinematicTable,Label == "LKneeAngles" & Axis == "X" & EventContext =="Left")
  Knee_X = ggplotLayer(legendPosition = "none",
                       iTitle="Knee flex") + 
    geom_descriptiveLine(datatoPlot)+
    geom_gaitPhaseLines(datatoPlot)
  
  datatoPlot = filter(descKinematicTable,Label == "LKneeAngles" & Axis == "Y" & EventContext =="Left")
  Knee_Y = ggplotLayer(legendPosition = "none",
                       iTitle="Knee abduction") + 
    geom_descriptiveLine(datatoPlot)+
    geom_gaitPhaseLines(datatoPlot)
  
  datatoPlot = filter(descKinematicTable,Label == "LKneeAngles" & Axis == "Z" & EventContext =="Left")
  Knee_Z = ggplotLayer(legendPosition = "none",
                       iTitle="Knee Rotation") + 
    geom_descriptiveLine(datatoPlot)+
    geom_gaitPhaseLines(datatoPlot)  
  
  # Ankle ------------------------------------------------------------------
  datatoPlot = filter(descKinematicTable,Label == "LAnkleAngles" & Axis == "X" & EventContext =="Left")
  Ankle_X = ggplotLayer(legendPosition = "none",
                        iTitle="Ankle flex") + 
    geom_descriptiveLine(datatoPlot)+
    geom_gaitPhaseLines(datatoPlot)
  
  Ankle_Y = NULL
  
  datatoPlot = filter(descKinematicTable,Label == "LFootProgressAngles" & Axis == "Z" & EventContext =="Left")
  footProgression_Z = ggplotLayer(legendPosition = "none",
                                  iTitle="Foot Progression") + 
    geom_descriptiveLine(datatoPlot)+
    geom_gaitPhaseLines(datatoPlot)  
  
  p1 = plot_grid(Pelvis_X, Pelvis_Y,Pelvis_Z,ncol=3)
  p2 = plot_grid(Hip_X, Hip_Y,Hip_Z,ncol=3)
  p3 = plot_grid(Knee_X, Knee_Y,Knee_Z,ncol=3)
  p4 = plot_grid(Ankle_X, Ankle_Y,footProgression_Z,ncol=3)


   legend_shared <- get_legend(Pelvis_X +
                              theme(legend.position="bottom")+
                                guides(fill=guide_legend(nrow=2,byrow=TRUE)))
   fig = plot_grid(p1, p2,p3, p4,
                   legend_shared,
                   nrow = 5,rel_heights = c(1,1,1,1, .2))

   fig
```
